【裁判字號】    98,消債聲,195
【裁判日期】    980907
【裁判案由】    聲請免責
【裁判全文】
台灣台中地方法院民事裁定           98年度消債聲字第195號
    聲  請  人
    即  債務人  乙○○
    代  理  人  李思樟  律師
    相  對  人
    即  債權人  台北富邦商業銀行股份有限公司
    法定代理人  辛○○
    相  對  人
    即  債權人  國泰世華商業銀行股份有限公司
    法定代理人  戊○○
    代  理  人  辰○○
    相  對  人
    即  債權人  兆豐國際商業銀行股份有限公司
    法定代理人  甲○○
    代  理  人  丙○○
    相  對  人
    即  債權人  渣打國際商業銀行股份有限公司
    法定代理人  卯○○
    相  對  人
    即  債權人  聯邦商業銀行股份有限公司
    法定代理人  丁○○
    代  理  人  子○○
    相  對  人
    即  債權人  遠東國際商業銀行股份有限公司
    法定代理人  庚○○
    相  對  人
    即  債權人  台新國際商業銀行股份有限公司
    法定代理人  蔡孟
    相  對  人
    即  債權人  大眾商業銀行股份有限公司
                          樓及.
    法定代理人  壬○○
                          樓及.
    代  理  人  癸○○
    相  對  人
    即  債權人  安泰商業銀行股份有限公司
    法定代理人  邱正雄
    相  對  人
    即  債權人  中國信託商業銀行股份有限公司
    法定代理人  寅○○○○
    相  對  人
    即  債權人  台新資產管理股份有限公司
                          樓A.
    法定代理人  丑○○
                          樓A.
    代  理  人  己○○
    相  對  人
    即  債權人  第一金融資產管理股份有限公司
                （原「中華商業銀行股份有限公司」）
    法定代理人  巳○○
上列當事人間因消費者債務清理事件，債務人聲請更生，經本院
裁定開始清算程序並同時終止清算程序，本院裁定如下：
    主    文
債務人乙○○不免責。
    理    由
一、按債務人有下列各款情形之一者，法院應為不免責之裁定，
    但債務人證明經普通債權人全體同意者，不在此限：一、於
    七年內曾依破產法或本條例規定受免責；二、隱匿、毀損應
    屬清算財團之財產，或為其他不利於債權人之處分；三、捏
    造債務或承認不真實之債務；四、因浪費、賭博或其他投機
    行為，致財產顯然減少或負擔過重之債務，而生開始清算之
    原因；五、於清算聲請前一年內，已有清算之原因，而隱瞞
    其事實，使他人與之為交易致生損害；六、明知已有清算原
    因之事實，非基於本人之義務，而以特別利於債權人中之一
    人或數人為目的，提供擔保或消滅債務；七、隱匿、毀棄、
    偽造或變造帳簿或其他會計文件之全部或一部，致其財產之
    狀況不真確；八、故意於財產及收入狀況說明書為不實之記
    載，或有其他故意違反本條例所定義務之行為，消費者債務
    清理條例第134條定有明文。
二、經查：
  (一)債務人乙○○等依消費者債務清理條例，聲請更生，前經本
    院裁定開始清算程序並同時終止清算程序確定在案，有本院
    98年度消債清字第179號民事裁定附卷可考。
  (二)復查，本件債務人聲請更生，前經本院於97年 7月29日裁定
    開始更生程序在案，嗣債務人於債權表（總債務 4,032,931
    元）確定後，於98年 5月14日所提出確定之更生方案（每月
    清償13,002元，8年96期，還款金額1,248,192元，清償成數
    約30.95%），而債務人最初提出之更生方案（除台新國際商
    業銀行股份有限公司、台新資產管理股份有限公司同意外，
    餘債權人均表示不同意），是債務人所提更生方案，即未能
    依消費者債務清理條例第59條、第60條規定獲得債權人會議
    之可決。
  (三)嗣本院斟酌債務人所提更生方案，其清償成數並不高，且參
    酌債權人提出其前之消費紀錄，債務人於91年 6月21日透過
    遠東國際商業銀行股份有限公司代償債務80,363元、92年 3
    月18日兆豐國際商業銀行股份有限公司代債償務63,465元、
    92年12月17日透過大眾商業銀行股份有限公司代償債務92,9
    58元、93年3月8日透過安泰商業銀行股份有限公司代償債務
    50,000元、93年6月2日透過安泰商業銀行股份有限公司代償
    債務800,000元、93年12月8日透過安泰商業銀行股份有限公
    司代償債務10,000元、94年7月8日透過安泰商業銀行股份有
    限公司代償債務10,000元、94年 7月30日透過安泰商業銀行
    股份有限公司代償債務10,000元，本應在代償債務之過程，
    學習知所節制控制消費，以儘力清償債務，惟債務人分別於
    下列時間預借現金91年7月1日50,000元、91年6月2日10,000
    元、91年6月29日10,000元、91年9月份25,000元、91年12月
    11日69,000元、92年 1月份150,000元、92年4月15日70,000
    元、92年5月30日238,200元、92年 9月17日70,000元、92年
    10月27日80,000元、92年12月40,000元、93年 1月40,000元
    、93年2月份30,000元、93年3月份10,000元、93年4月份30,
    000元、93年 6月份10,000元、93年7月份160,000元、93年8
    月份100,000元、93年9月份60,000元、93年10月18日310,00
    0元、93年11月份50,000元、93年12月份60,000元、94年1月
    份20,000元、94年 2月份195,125元、94年4月份30,000元、
    94年 5月份30,000元、94年6月份40,000元、94年7月28日預
    借現金75,000元、94年 8月份100,000元、94年9月份50,000
    元、94年10月份5,000元 、94年11月份13 0,000元、94年12
    月份15,000元等，此有債權人提出之消費帳明細帳附卷可稽
    。矧，債務人於司法事務官訊問時亦自承負債原因是因幫我
    先生借錢等語，此亦有訊問筆錄在卷可按，如是，債務人將
    向銀行借得之款項拿給配偶（許永裕，後更名「許詠裕」，
    95年 3月22日離婚，依房屋租賃契約書，承租人係許詠裕，
    仍與債務人同住）使用，且金額鉅大，顯然已逾越一般人生
    活水準，而達浪費之程度，故難認債務人之更生方案條件係
    屬公允，而於98年 7月17日裁定開始清算程序，並同時終止
    清算程序，並經確定在案。
三、綜上，債務人之消費紀錄既然有浪費以致負擔過重債務，而
    生開始清算之原因，而債權人均表示不同意免責，且本件債
    務人又無法證明其業經普通債權人全體之同意，則依上揭說
    明，本件債務人不得免責，爰裁定如主文。
中    華    民    國    98    年    9     月    7     日
                  民事庭法  官   顏世傑
上為正本係照原本作成
如對本裁定抗告應於送達後10日內向本院提出抗告狀，並繳納新
台幣1000元之裁判費。
中    華    民    國    98    年    9     月    7     日
                        書記官   吳美鳳


司法院資訊處製作；財團法人民間司法改革基金會備份。
